【裁判字號】    95,訴,50
【裁判日期】    950208
【裁判案由】    偽造文書
【裁判全文】
臺灣士林地方法院刑事判決                95年度訴字第50號
公  訴  人  臺灣士林地方法院檢察署檢察官
被      告  乙○○
上列被告因偽造文書等案件，經檢察官提起公訴（94年度偵字第
11623 號），被告於準備程序就被訴事實為有罪之陳述，本院合
議庭裁定由受命法官獨任依簡式審判程序審理，並判決如下：
    主  文
乙○○行使偽造私文書，足以生損害於他人，處有期徒刑參月，
如易科罰金，以參佰元折算壹日。緩刑貳年。
如附表所示信用卡消費簽帳單上偽造之「甲○○」署押參枚均沒
收。
    事  實
一、乙○○於民國94年10月5 日下午5 時40分許，在臺北市○○
    區○○路110 號其所任職之「HANG TEN」服飾店置物櫃內，
    發現同事甲○○所有誠泰商業銀行卡號第0000000000000000
    號信用卡1 張遺失該處，竟意圖為自己不法之所有，將之侵
    占入己。其進而於同日晚上10時10分許，意圖為自己不法之
    所有，持上開信用卡前往臺北縣汐止市○○路125 號1 樓「
    A ＆D 」服飾汐止分店，擬以刷卡方式購買衣服，乃接續3
    次於附表所示之時間，交付上開信用卡予店員袁慧雯在印錄
    機上刷卡辨識，再接續於該店員陸續交付之3 紙信用卡簽帳
    單商店存根聯上顧客簽名欄偽造「甲○○」之署押3 枚，以
    表示甲○○同意依據信用卡持卡人合約條件，按簽帳單所示
    金額付款予發卡銀行之意思，而偽造前開簽帳單之私文書，
    並接續將偽造完成之簽帳單私文書交付予該店員袁慧雯而行
    使之，致使店員袁慧雯陷於錯誤，同意乙○○購買如附表所
    示價格之衣服而交付該等衣服，足以生損害於甲○○、誠泰
    商業銀行及「A ＆D 」服飾汐止分店。嗣因甲○○接獲誠泰
    商業銀行刷卡電話簡訊，向該行查詢，始悉上情。
二、案經臺北縣政府警察局汐止分局報告臺灣士林地方法院檢察
    署檢察官偵查起訴。
    理  由
一、上開犯罪事實，業據被告乙○○於警詢、檢察官偵查及本院
    審理中坦承不諱，核與證人即被害人甲○○、證人即「A ＆
    D 」服飾汐止分店店員黃欣怡、袁慧雯於警詢中指證之情節
    相符，並有被告偽造「甲○○」署押之信用卡簽帳單3 紙、
    贓物認領保管單1 紙及誠泰商業銀行爭議交易明細表1 份附
    卷可憑，應甚明確。是被告之自白核與事實相符，其犯行應
    可認定。
二、經查，本件「A ＆D 」服飾汐止分店係採1 式2 聯之信用卡
    簽帳單，其中第1 聯持卡人存根聯供消費者本人留存，第2
    聯商店存根聯則係經由被告簽名後交特約商店之「A ＆D 」
    服飾汐止分店留存，並得據此向收單銀行、發卡銀行表示持
    卡人消費證明之私文書，此經本院電查「A ＆D 」服飾汐止
    分店店員袁慧雯無訛，並為被告於本院審理中供承明確，且
    有上開3 紙信用卡簽帳單影本附卷可憑，堪可認定。按以信
    用卡作為支付方法之交易行為，特約商店所使用之簽帳單係
    1 式2 聯，持卡人在特約商店已填妥交易標的及金額等應記
    載事項之簽帳單上簽名，即係表示持卡人承認有此交易行為
    之意思，該簽帳單之每1 聯，自均屬有關權利義務證明之私
    文書，不因其用途不同而有異，最高法院89年度臺上字第58
    20號判決意旨可資參照。又按本件被告並無付款意思而冒用
    他人信用卡，於簽帳單上偽簽甲○○姓名，以此詐術方使特
    約商店之「A ＆D 」服飾汐止分店店員陷於錯誤，誤以為被
    告即係原持卡人，而交付行為人一定之財物，此一過程，核
    與詐欺取財罪之構成要件相符合，即當特約商店因誤信冒用
    持卡人之被告為真正持卡人，而交付一定之財物，此財物交
    付行為本身，使特約商店喪失持有，妨害其使用財物本身之
    機能，即為損害，特約商店即是被害人，即使特約商店可從
    發卡銀行請求支付帳款，對其全體財產而言並無減少亦然。
    又發卡銀行與特約商店間訂有契約，特約商店依契約負有對
    持有發卡銀行所發之信用卡之人刷卡購物時，交付財物之義
    務，亦即特約商店須依發卡銀行之指示而交付財物，特約商
    店亦可依契約向發卡銀行請領價款，嗣持卡人因盜刷他人名
    義之信用卡致逃避買賣價金之支付，發卡銀行依契約必須支
    付特約商店價款，故而其亦屬詐欺取財罪之被害人，僅因盜
    刷信用卡之被告主觀上之犯意係詐取所購買之貨物，並非發
    卡銀行預墊貨款之利益，是應該當於刑法第339 條第1 項之
    詐欺取財罪之要件甚明。
三、核被告所為，係犯刑法第337 條侵占遺失物罪、同法第216
    條、第210 條之行使偽造私文書罪及同法第339 條第1 項之
    詐欺取財罪。被告於簽帳單上偽造「甲○○」署押之行為，
    係偽造私文書之部分行為，又其偽造私文書後持以行使，該
    偽造之低度行為為行使之高度行為所吸收，均不另論罪。又
    被告各3 次行使偽造私文書及詐欺取財之行為，係於同時同
    地或密切接近之時地實施，侵害同一之法益，各行為之獨立
    性極為薄弱，依一般社會健全觀念，在時間差距上，難以強
    行分開，在刑法評價上，各以視為數個舉動之接續施行，合
    為包括之一行為予以評價，而各屬接續犯（最高法院86台上
    字第3295判例可資參照）。再被告所犯上開3 罪間，有方法
    、結果之牽連犯關係，應從一重論以行使偽造私文書罪。爰
    審酌被告見他人遺失之信用卡而生貪念，進而以盜刷信用卡
    之方式，詐購衣物，其行為實有偏差，本應予以懲罰，惟姑
    念其犯罪後坦承犯行，所獲取之衣物價值合計新台幣16,742
    元，事後亦已將盜刷之金額返還被害人甲○○，業經被害人
    甲○○於偵查中陳稱無訛等一切情狀，量處如主文所示之刑
    ，並諭知易科罰金之折算標準。又被告前未曾受有期徒刑以
    上刑之宣告，此有台灣高等法院被告前案紀錄表1 份在卷可
    憑，被告因一時失慮，偶罹刑典，事後已坦承犯行，並與被
    害人甲○○和解得其原諒，深具悔意，經此刑之宣告後，應
    知警惕而無再犯之虞，本院因認暫不執行其刑為當，予以宣
    告緩刑2 年，用啟自新。另附表所示信用卡簽帳單存根聯上
    被告偽造之「甲○○」署押3 枚，均應依刑法第219 條之規
    定宣告沒收。
據上論斷，應依刑事訴訟法第273 條之1 第1 項、第299 條第1
項前段，刑法第337 條、第216 條、第210 條、第339 條第1 項
、第55條、第41條第1 項前段、第74條第1 款、第219 條，罰金
罰鍰提高標準條例第1 條前段、第2 條，判決如主文。
本案經檢察官王巧玲到庭執行職務。
中    華    民    國    95    年    2     月    8     日
                  刑事第一庭法  官 雷雯華
以上證明與原本無異。
如不服本判決，應於判決送達後10日內，向本院提出上訴。
                            書記官 陳漢朝
中    華    民    國    95    年    2     月    8     日
附表：
┌──┬───────┬──────────┬─────┐
│編號│消費時間      │特約商店名稱及地址  │刷卡金額（│
│    │              │                    │新臺幣）及│
│    │              │                    │簽帳單上偽│
│    │              │                    │造之署押  │
├──┼───────┼──────────┼─────┤
│１  │94年10月05日22│「A ＆D 」服飾汐止分│3,640元， │
│    │時18分許      │店                  │「甲○○」│
│    │              │                    │署押1 枚  │
├──┼───────┼──────────┼─────┤
│２  │94年10月05日22│「A ＆D 」服飾汐止分│3,541元， │
│    │時38分許      │店                  │「甲○○」│
│    │              │                    │署押1 枚  │
├──┼───────┼──────────┼─────┤
│３  │94年10月05日22│「A ＆D 」服飾汐止分│9,561元， │
│    │時42分許      │店                  │「甲○○」│
│    │              │                    │署押1 枚  │
└──┴───────┴──────────┴─────┘
附錄本件論罪科刑法條全文：
刑法第216條
行使第210 條至第215 條之文書者，依偽造、變造文書或登載不
實事項或使登載不實事項之規定處斷。
刑法第210條
偽造、變造私文書，足以生損害於公眾或他人者，處5 年以下有
期徒刑。
刑法第337條
意圖為自己或第 3 人不法之所有，而侵占遺失物、漂流物或其他
離本人所持有之物者，處五百元以下罰金。
刑法第339條第1項
意圖為自己或第三人不法之所有，以詐術使人將本人或第三人之
物交付者，處5 年以下有期徒刑、拘役或科或併科1,000 元以下
罰金。


司法院資訊處製作；財團法人民間司法改革基金會備份。
